臺灣新北地方法院三重簡易庭小額民事判決
 　　　　　　　　　　　　　　　　　111年度重小字第2130號
原      告  莊國政  
被      告  微風四季管理委員會

法定代理人  林祥和  
上列當事人間請求返還代墊款事件，於民國111年7月14日言詞辯
論終結，本院判決如下：
    主  文
被告應給付原告新臺幣貳萬元。
訴訟費用新臺幣壹仟元由被告負擔。
本判決得假執行。
    事  實  及  理  由
一、原告起訴主張：原告為門牌號碼新北市○○區○○街00號3樓之2
    房屋（下稱系爭房屋）之所有權人，為被告四季微風社區（
    下稱系爭社區）之區分所有權人，於民國111年3月28日系爭
    房屋之主臥室大樓外牆花崗石腰線飾條破損漏水，導致其屋
    內櫃子、木板等有剝落及發霉等損害，原告遂於同日晚上聯
    繫被告之主任委員及相關委員告知此情，翌日該主任委員委
    請廠商至現場評估，發現確係因外牆花崗石腰線飾條之矽利
    康年久氧化而破損致滲漏後，連日大雨，外牆漏水情況不斷
    ，原告復於111年4月4日經被告認同後委請廠商施工修復外
    牆，並代墊施工款項新臺幣（下同）2萬元，迭經原告催討
    ，被告雖於111年5月12日第20屆第5次管理委員會會議討論
    ，惟並未處置，另表決今年底再行決議，然依微風四季公寓
    大廈住戶管理規約（下稱系爭規約）已有明確規定，被告不
    應自行以表決方式處理。為此，爰依系爭規約第2條第5款之
    規定，請求被告應給付原告修復之代墊款2萬元。
二、被告則請求駁回原告之訴，並以：外牆應屬專有部分，系爭
    規約亦無載明外牆屬共用部分，被告自無修繕義務而不需負
    擔原告之修繕費用；原告雖依系爭規約第2條第5款規定認被
    告應負責外牆之修繕，惟援引內政部社區規約範本，外牆之
    管理範圍係在外牆磁磚或飾面材料之剝落或浮起，是原告之
    主張即屬無據，被告自無賠償責任。又本件於原告漏水事件
    後，兩造曾於111年4月7日協調未果，再於111年5月12日第2
    0屆第5次管理委員會議、111年6月9日第20屆第6次管理委員
    會議，決議於今年即111年底召開區權人大會附註討論外牆
    滲水問題，目前待區權人會議決定，請法官依法判決等語，
    以資抗辯。
三、法院之判斷：
(一)原告主張因其屋外牆花崗石腰線飾條破損致系爭房屋漏水，
    經被告同意自行修繕而墊付2萬元之事實，業據其提出微風
    四季公寓大廈住戶管理規約、漏水暨施工圖、估價單、收據
    、微風四季第二十屆第四次管理委員會議會議紀錄、微風四
    季第二十屆第五次管理委員會議會議紀錄、郵局存證信函、
    新北市工務局函、新北市新莊區調解委員會調解申請書、調
    解不成立證明書等件為證，復為被告所不爭執，堪信為真實
    。惟被告對於本件外牆修繕責任歸屬有所爭執，並以上開情
    詞置辯。是本件應審酌者為：被告對本件外牆漏水修復是否
    有修繕之責任？　　
(二)被告對本件外牆漏水修復是否有修繕之責任？
　1.按公寓大廈之起造人或區分所有權人應依使用執照所記載之
    用途及下列測繪規定，辦理建物所有權第一次登記：一、獨
    立建築物所有權之牆壁，以牆之外緣為界。公寓大廈管理條
    例第56條第3項第1款定有明文。次按(一)專有部分：指公寓
    大廈之一部分，具有使用上之獨立性，且為區分所有之標的
    者。為編訂獨立門牌號碼或所在地址證明之單位，並登記為
    區分所有權人所有者。(二)共用部分：指不屬專有部分與專
    有附屬建築物，而供共同使用者。系爭規約第2條第1條第1
    項第1款及第2款亦分別定有明文。又本公寓大廈外牆（包含
    外牆面及其構造）之管理使用：本公寓大廈外牆之修繕、管
    理、維護，由管理負責人或管理委員會為之，復為系爭規約
    第2條第5項所明定。本件原告主張外牆之修繕及維護係被告
    之責任，惟被告辯稱外牆為專有部分，其僅負責外牆表面之
    修繕及維護等語置辯。惟查，觀諸新北市○○區○○街00號3樓
    之2之建物登記公務用謄本記載略以：「建物標示部：建物
    門牌昌隆街89號三樓之二，層次：三樓，附屬建物用途：陽
    台。建物所有權部：所有權人：莊國政，住址：新北市○○區
    ○○里00鄰○○街00號三樓之二，權利範圍：全部（1分之1）。
    」等語，有新北市新莊地政事務所111年6月24日新北莊地資
    字第1116050675號檢附之新莊區昌隆段4902建號之建物公務
    用謄本在卷可稽，可知系爭房屋為原告所有，上開謄本並未
    有任何外牆花崗石腰線飾條係專有部分之相關記載，揆諸上
    揭規定，附著於專有部分之外牆雖為該區分所有權人專有部
    分，然外牆花崗石腰線飾條，目的係為系爭社區建築物外觀
    上之裝飾及設計，乃為維持公寓大廈外牆面之一致性及美觀
    ，非供單一住戶使用，且明顯凸出於公寓大廈管理條例第56
    條第3項第1款所定之所有權界線，雖附著於所有權人專有之
    外牆，仍難認該凸出外牆之花崗石裝飾腰線屬該位置房屋所
    有權人專有，自非屬專有部分與專有附屬建築物，而應屬社
    區共用部分，是本件滲漏水係因社區共用部分所致，殆無疑
    義。雖被告復辯稱援引內政部社區規約範本，外牆之管理範
    圍係在外牆磁磚或飾面材料之剝落或浮起，然上開社區規約
    範本僅係作為社區運作時之參考，況系爭規約第2條第5項已
    明定，即「本公寓大廈外牆（包含外牆面及『其構造』）之管
    理使用，…，由管理負責人或管理委員會為之。」等語，足
    見系爭規約已特別規定系爭社區之外牆，除外牆表面以外，
    尚包括外牆構造，均由管理委員會修繕、管理及維護，是本
    件外牆表面及其構造之修繕、管理及維護，自應由管理委員
    會即被告為之，洵屬正當。被告所辯，自屬無據，無足可採
    。
　2.至被告雖辯稱將於今年召開區分所有權人會議附註討論外牆
    滲水問題等語置辯，惟系爭規約既已明確記載外牆之修繕、
    管理及維護為管理委員會之責任，業如上述，且區分所有權
    人會議迄今尚無相關與系爭規約不同之決議，是本件修復外
    牆漏水事件仍應由被告負責。
(三)綜上所述，本件外牆花崗石腰線飾條為社區共用部分，非屬
    原告之專有部分，且系爭規約第2條第5項亦有明定外牆面及
    其構造均由管理委員會為之，故本件系爭房屋之外牆結構漏
    水確應由被告負修繕責任甚明。
四、從而，原告依系爭規約第2條第5項規定，請求被告應給付修
    復之代墊款2萬元，為有理由，應予准許。
五、本件係依小額訴訟程序而為被告敗訴之判決，爰依職權宣告
    假執行。另應依民事訴訟法第436條之19第1項規定，確定本
    件訴訟費用為1,000元，應由被告負擔。
六、結論：原告之訴為有理由，依依民事訴訟法第436條之19第1
    項、第78條、第436條之20，判決如主文。　　
中　　華　　民　　國　　111 　年　　7 　　月　　15　　日
                  臺灣新北地方法院三重簡易庭
                      法      官  彭松江
以上正本係照原本作成。
如不服本判決，應於送達後20日內，向本院提出上訴狀，並表明
上訴理由（上訴理由應表明1、原判決所違背之法令及具體內容
。2、依訴訟資料可認為原判決有違背法令之具體事實。），如
於本判決宣示後送達前提起上訴者，應於判決送達後20日內補提
上訴理由書（須附繕本），如未於上訴後20日內補提合法上訴理
由書，法院得逕以裁定駁回上訴。
中　　華　　民　　國　　111 　年　　7 　　月　　15　　日
                      書  記  官  許雁婷